【裁判字號】    99,聲,13
【裁判日期】    990413
【裁判案由】    選任臨時管理人
【裁判全文】
臺灣高雄地方法院民事裁定                99年度聲字第13號
聲  請  人  尚亞企業股份有限公司
法定代理人  丙○○
相  對  人  可利薇貿易有限公司
法定代理人  甲○○
上列當事人間聲請選任臨時管理人事件，本院裁定如下：
    主      文
選任乙○○（身分證統一編號：Ｚ 000000000號，住高
雄市前鎮區鎮○○街四十八號）為可利薇貿易有限公司之臨時管
理人。
聲請費用由相對人負擔。
    理      由
一、聲請意旨略以：相對人之法定代理人兼唯一董事甲○○於民
    國97年12月25日死亡後，已無其他董事能代表公司行使職權
    ，茲因相對人尚積欠聲請人新台幣（下同）5,993,364 元，
    為使對相對人所寄發之訴訟文書能合法送達，爰依公司法第
    108 條第4 項準用同法第208 條之1 、非訟事件法第183 條
    規定，聲請選任相對人之臨時管理人等語。
二、按有限公司應至少置董事1 人執行業務並代表公司。公司法
    第108 條第1 項前段定有明文。又依同法第108 條第4 項準
    用第208 條之1 規定，董事會不為或不能行使職權，致公司
    有受損害之虞時，法院因利害關係人或檢察官之聲請，得選
    任1 人以上之臨時管理人，代行董事長及董事會之職權。但
    不得為不利於公司之行為。次按公司法第208 條之1 所定選
    任臨時管理人事件，由利害關係人或檢察官向法院聲請，非
    訟事件法第183條第1項亦有明定。是以公司「臨時管理人」
    之選任，係以保障公司因董事會不為或不能行使職權，抑或
    全部董事均無法行使職權因而業務停頓致有遭受損害之虞而
    設，且其選任自應以公司之最佳利益為考量。
三、經查：
  (一)聲請人主張相對人積欠如附表所示支票票款之事實，業據其
    提出支票、退票理由單各4 紙為憑（見本院卷第7 至10頁）
    ，其為向相對人催討上開債務，使訴訟文書合法送達，自有
    聲請法院為相對人選任臨時管理人之切要，堪認聲請人為本
    件利害關係人。
  (二)又相對人僅設有董事甲○○1 人，甲○○於97年12月25日死
    亡後，並無選任新董事長，亦無其他董事或經理人就任，相
    對人仍在營運中，並未向主管機關辦理停業或解散登記乙節
    ，有高雄市政府99年4月6日高市府經二公字第09900479000
    號函附公司設立登記表、除戶戶籍謄本為憑（見本院卷第57
    至60頁、第15頁），而甲○○之繼承人即配偶郭趙寶鳳、子
    女乙○○、郭文珠、郭文玉、郭采穎（下稱全體繼承人）均
    未拋棄繼承，其中郭文玉、郭采穎已於98年3 月19日檢具遺
    產清冊，向本院聲請限定繼承，並於98年4 月11日依法將本
    院98年度繼字第916號裁定登報為公示催告，依民法第1154
    條第2 項規定，其餘繼承人視為同為限定繼承等情，業經本
    院依職權調取本院98年度繼字第916 號限定繼承事件卷證，
    核閱無訛。本院審酌甲○○對相對人之出資已由全體繼承人
    共同繼承，惟郭趙寶鳳出生於26年7 月間，現年72歲，教育
    程度僅小學肄業，目前依靠老人年金及高雄市政府社會局低
    收入戶補助度日乙情，業據郭文玉、郭采穎陳報在卷，並有
    全戶戶籍資料查詢表可憑（見本院卷第61頁、第66頁），其
    智識能力無法勝任臨時管理人職務；而甲○○之長女郭文珠
    自89年10月起即遷居彰化縣迄今，未與甲○○共同生活，有
    全戶戶籍資料查詢表為憑（見本院卷第68頁），難以期待其
    對相對人之營運事務有所瞭解；郭文玉、郭采穎則均具狀表
    明並無擔任臨時管理人之意願（見本院卷第61頁），故不適
    宜選任郭趙寶鳳、郭文珠、郭文玉、郭采穎為臨時管理人。
    惟乙○○為甲○○之長子，因繼承取得相對人股份，其教育
    程度為高職畢業，已具備擔任臨時管理人之智識與能力，因
    認選任乙○○為相對人之臨時管理人為適當。
四、依非訟事件法第183 條、第21條、民事訴訟法第78條，裁定
    如主文。
中    華    民    國    99    年     4    月    13    日
                  民事第五庭  法  官  賴文姍
上列正本與原本無異。
如對本裁定抗告須於裁定送達後10日內向本院提出抗告狀 (須附
繕本)。
中    華    民    國    99    年    4     月    13    日
                              書記官  林秀珍
附表：
┌──┬─────┬──────┬──────┬────────┐
│編號│發 票 人  │發 票 日    │起 息 日    │金額（新台幣）  │
├──┼─────┼──────┼──────┼────────┤
│ 1  │可利薇貿易│97年12月15日│97年12月15日│1,743,364元     │
│    │有限公司  │            │            │                │
├──┼─────┼──────┼──────┼────────┤
│ 2  │可利薇貿易│97年12月15日│97年12月15日│2,500,000元     │
│    │有限公司  │            │            │                │
├──┼─────┼──────┼──────┼────────┤
│ 3  │可利薇貿易│97年12月20日│97年12月22日│1,250,000元     │
│    │有限公司  │            │            │                │
├──┼─────┼──────┼──────┼────────┤
│ 4  │可利薇貿易│97年12月31日│97年12月31日│  500,000元     │
│    │有限公司  │            │            │                │
└──┴─────┴──────┴──────┴────────┘

司法院資訊處製作；財團法人民間司法改革基金會備份。
